臺灣基隆地方法院刑事判決　　　　　　　100年度訴字第300號
公　訴　人　臺灣基隆地方法院檢察署檢察官
被　　　告　周志緯
上列被告因違反毒品危害防制條例案件，經檢察官提起公訴（
100 年度毒偵字第23號），本院判決如下：
    主  文
周志緯施用第二級毒品，處有期徒刑肆月；又施用第一級毒品，
處有期徒刑捌月，應執行有期徒刑拾月。
    事  實
一、周志緯前因施用第二級毒品案件，經本院裁定送觀察、勒戒
    後，認無繼續施用毒品之傾向，於民國99年9 月1 日執行完
    畢釋放，並由臺灣基隆地方法院檢察署檢察官以99年度毒偵
    字第895 號為不起訴處分確定。詎其猶不知戒除毒癮，復基
    於施用第二級毒品甲基安非他命之犯意，於99年10月10日晚
    間10時許，在基隆市○○區○○路230 巷15號住處，以將第
    二級毒品甲基安非他命置於吸食器內燒烤，再吸食所產生煙
    霧之方式，施用第二級毒品甲基安非他命1 次；另基於施用
    第一級毒品海洛因之犯意，於99年10月14日下午5 時10分為
    警採尿回溯24小時內之某時（不包括當日下午4 時30分許抵
    達基隆市警察局第四分局中華路派出所後至員警採尿前之時
    間），在不詳處所，以不詳方式，施用第一級毒品海洛因1
    次。嗣因周志緯係施用毒品列管人口，經基隆市警察局第四
    分局中華路派出所員警通知，於99年10月14日下午4 時30分
    許，前往該中華路派出所接受採尿送驗，結果呈嗎啡、安非
    他命及甲基安非他命之陽性反應，始悉上情。
二、案經基隆市警察局第四分局報告臺灣基隆地方法院檢察署檢
    察官偵查後起訴。
    理  由
壹、程序事項（關於證據能力）
一、按鑑定之經過及其結果，應命鑑定人以言詞或書面報告；法
    院或檢察官得囑託醫院、學校或其他相當之機關、團體為鑑
    定，或審查他人之鑑定，準用前開規定，刑事訴訟法第206
    條第1 項、第208 條第1 項前段定有明文。經查，臺灣檢驗
    科技股份有限公司濫用藥物檢驗報告，屬檢察官指揮司法警
    察或法院囑託之鑑定機關，並為各該機關執行毒品鑑定公務
    、業務所出具書面鑑定報告，依刑事訴訟法第159 條之立法
    理由及同法第206 條規定，自得為證據；且被告及檢察官於
    本院審理時，就此部分之證據能力均不爭執，迄至本件辯論
    終結時，亦未聲明異議，復核該檢驗報告與檢察官主張之犯
    罪事實有關聯性，亦足認該檢驗報告具有證據能力。
二、按被告以外之人於審判外之言詞或書面陳述，除法律有規定
    者外，不得作為證據。又被告以外之人於審判外之陳述，雖
    不符合同法第159條之1至第159條之4之規定，但經當事人於
    審判程序同意作為證據，法院審酌該言詞陳述或書面陳述作
    成時之情況，認為適當者，亦得為證據。當事人、代理人或
    辯護人於法院調查證據時，知有第159條第1項不得為證據之
    情形，而未於言詞辯論終結前聲明異議者，視為有前項之同
    意，刑事訴訟法第159條第1項及第159條之5分別定有明文。
    本件被告及檢察官於言詞辯論終結前，就本件卷內被告以外
    之人於審判外之書面陳述，於本院審理時均表示不爭執，且
    同意做為證據，經本院審酌該等證據之做成情況，核無違法
    取證或其他瑕疵，認均適為本案認定事實之依據，依刑事訴
    訟法第159條之5規定，均有證據能力。
貳、實體事項
一、訊據被告周志緯固坦承施用第二級毒品甲基安非他命之事實
    ，惟矢口否認有何施用第一級毒品海洛因之犯行，辯稱係因
    於本案採尿前一天曾服用其弟在復興路安安診所就醫所開立
    的感冒藥及含有「可待因」成分之中美兄弟製藥公司所製造
    之咳達樂糖漿，致其為警採集之尿液經送驗結果呈嗎啡之陽
    性反應云云。經查：
  (一)被告於99年10月10日晚間10時許，在基隆市○○區○○路23
    0 巷15號住處，以將第二級毒品甲基安非他命置於吸食器內
    燒烤，再吸食所產生煙霧之方式，施用第二級毒品甲基安非
    他命1 次之事實，為被告坦承在卷，且有台灣檢驗科技股份
    有限公司99年11月1 日濫用藥物檢驗報告及列管毒品人口尿
    液檢體採集送驗紀錄表（以上見偵卷第7-8 頁，尿液檢體編
    號：Ｚ000000000000 ，採尿時間：99年10月14日下午5 時10
    分）各1 紙存卷可憑，被告此部分之自白核與事實相符，可
    以採信。
  (二)又被告為警查獲後所採集之尿液經送驗後，結果呈嗎啡之陽
    性反應，有前引濫用藥物檢驗報告及尿液檢體對照表可憑，
    被告施用第一級毒品海洛因之事實，乃至堪認定。被告雖以
    前詞置辯，惟查，被告之弟陳鑑儒因感冒至安安診斷就診後
    ，診治醫師開立之藥物是感冒藥，未含有「可待因」（Code
    ine ）成分，有安安診所100 年2 月24日診斷證明書1份 在
    卷可查（見偵卷第38頁），是被告既未服用含有「可待因」
    成分之藥物，其尿液檢驗結果所呈可待因之陽性反應，自非
    因被告服用上開安安診所開立予陳鑑儒之感冒藥所致。再查
    ，中美兄弟製藥股份有限公司咳達樂糖漿含有「Codeine Ph
    osphate 」成分，固有被告提出之咳達樂糖漿成分說明書及
    外包裝影本各1 紙在卷可查（見偵卷第41頁正面、反面），
    然檢察官檢送被告本案驗尿報告及咳達樂糖漿外包裝及成分
    說明書影本函詢法務部法醫研究所結果：認咳達樂糖漿雖含
    可待因成分，然依據美國研判標準，受檢者尿液中總可待因
    含量大於300ng/ml，且嗎啡與可待因含量比例小於二比一時
    ，研判為可待因使用者，本案受檢驗者尿液中可待因含量（
    2243ng/ml ）小於嗎啡含量（5998ng/m l），不符合服用含
    可待因止咳藥物後，所導致尿液呈可待因或嗎啡陽性反應，
    因此本案受檢者之可待因及嗎啡陽性反應應單純服用「咳達
    樂糖漿」所致，有該研究所100 年3 月30日法醫毒字第1000
    001328號函在卷可參（見偵卷第42頁），足見被告尿液檢驗
    結果所呈嗎啡及可待因之含量，亦非因被告服用含「可待因
    」成分之咳達樂糖漿之結果。是被告此部分所辯，查與事實
    不符，核係事後卸責之詞，無從採信。又因被告未供出施用
    第一級毒品海洛因之方式、地點及時間，本院乃認定被告係
    在不詳地點、以不詳方式，施用第一級毒品海洛因，並依卷
    附法務部調查局90年4 月12日（90）陸(一)字第90133335號函
    所示「一般人注射海洛因後經體內吸收代謝約三十分鐘後，
    以嗎啡型態為主開始排入尿中，且以最初6 至12小時排泄量
    最多。若以日計，約有百分之80之毒品代謝物（嗎啡）可在
    注射後24小時內陸續由尿中排出體外，剩餘量則可能在數日
    內分別排出體外。」、「前述說明之剩餘量排出體外所需時
    間，則視施打量多少、個人代謝情況及檢驗機關使用閥值不
    同而異。施打量多者，於施打後4、5日仍有可能檢出陽性反
    應；施打量少者，可能在24小時後即難檢出；通常採尿檢驗
    前述毒品反應，應以施打後24小時內所採為宜。」，推認被
    告施用第一級毒品海洛因之時間，係於99年10月14日下午5
    時10分許，為警採尿回溯24小時內之某時（不包括當日下午
    4 時30分許抵達基隆市警察局第四分局中華路派出所後至員
    警採尿前之時間）。
  (三)被告有如事實欄一所載施用毒品經觀察勒戒之前案紀錄，此
    有卷附臺灣高等法院被告前案紀錄表、不起訴處分書及法務
    部刑案人犯在監紀錄表各1 紙內容即明。被告於初犯施用毒
    品案件經觀察勒戒期滿釋放後之5 年內，再犯施用第一級、
    第二級毒品之犯行，堪以認定，應依法論科。
二、查海洛因、甲基安非他命分係毒品危害防制條例第2 條第2
    項第1 款、第2 款所定之第一級及第二級毒品。是核被告所
    為，係犯毒品危害防制條例第10條第1 項、第2 項之施用第
    一級及第二級毒品罪。其施用前持有第一級毒品海洛因及第
    二級毒品甲基安非他命之低度行為，各應為施用毒品之高度
    行為所吸收，不另論罪。被告2 次施用毒品之行為，均係為
    滿足各該次之毒癮，於滿足毒癮後，該次行為即已完成，是
    各次均為各自獨立之行為，各具獨立性，其前後2 次施用毒
    品行為間，自無密切不可分之關係，各自獨立構成一施用毒
    品罪責，故被告施用第一級毒品海洛因及施用第二級毒品甲
    基安非他命之犯意各別、行為互殊，應予分論併罰。爰審酌
    被告前曾有施用毒品之犯行，經觀察、勒戒之治療程序後，
    仍未戒除惡習而繼續施用，足見其仍沈迷毒癮而無戒毒決心
    ，惟施用毒品係戕害自身健康，尚未危害他人，並考量其生
    活狀況、智識程度，施用毒品之次數，暨犯罪後否認部分犯
    行等一切情狀，分別量處如主文所示之刑，並定其應執行刑
    。
據上論斷，應依刑事訴訟法第第299 條第1 項前段，毒品危害防
制條例第10條第1 項、第2 項、第23條第2 項，刑法第11條前段
、第51條第5 款，判決如主文。
本案經檢察官李辛茹到庭執行職務。
中    華    民    國   100    年    5     月    31    日
                  刑事第二庭審判長法  官  王福康
                                  法  官  羅貞元
                                  法  官  劉桂金
以上正本證明與原本無異。
如不服本判決應於收受送達後10日內向本院提出上訴書狀，並應
敘述具體理由；其未敘述上訴理由者，應於上訴期間屆滿後20日
內向本院補提理由書(均須按他造當事人之人數附繕本)「切勿逕
送上級法院」。
中    華    民    國   100    年    5     月    31    日
                            書記官  劉如純
附錄本案論罪法條：
毒品危害防制條例第10條
施用第一級毒品者，處6 月以上5 年以下有期徒刑。
施用第二級毒品者，處3 年以下有期徒刑。